臺灣板橋地方法院民事判決　　九十一年度簡上字第一九二號
　　上　訴　人　甲○○原名許.
　　被　上訴人　乙○○
右當事人間請求給付租金事件，上訴人對於中華民國九十一年四月四日本院板橋簡易
庭九十年度板簡字第二七二四號第一審判決提起上訴，本院判決如左：
    主      文
上訴駁回。
第二審訴訟費用由上訴人負擔。
    事      實
甲、上訴人方面：
  一、聲明：求為判決：
  （一）原判決廢棄。
  （二）被上訴人應給付上訴人新台幣（下同）十四萬八千九百元及自支付命令送達
        翌日起至清償日止，按週年利率百分之五計算之利息。
  二、陳述：除與原判決所載相同者予以引用外，補稱：
  （一）上訴人對被上訴人之債權原本固屬票據及租金債權，惟被上訴人於民國七十
        五年十一月十五日書立債權書，同意「乙○○先生於七十四年五月二十四日
        至七十四年十月八日租用．．．發電機，租金共計十六萬二千五百元，並開
        立第一商業銀行支票二張，．．．，現今雙方同意乙○○部分金額七萬四千
        六百元折價為六萬元，並言明開立本乙張，金額六萬元整，本票號碼023664
        （下稱系爭本票），於七十四（應係七十五年之誤）年十二月二十四日到期
        ，並退還二張第一銀行支票，．．，其餘部分金額八萬八千九百元，經雙方
        同意由乙○○出面找尋劉惠國先生解決，如無法於七十五年十一月三十日以
        前找到劉惠國出面解決，乙○○先生願付其餘部分之債務．．．」，據此可
        知，上訴人上開租金及票據債權已轉換為普通債權，不再適用短期時效期間
        之規定，應適用民法第一百二十五條所規定之十五年時效期間，至九十年十
　　　　一月十五日上訴人之債權始罹於時效而消滅，上訴人在此之前已聲請鈞院發
　　　　支付命令，是其債權尚未因時效完成而消滅。
  （二）另上訴人自八十四年起，每隔一、二年就到被上訴人家中，向被上訴人要錢
        ，最初有碰到本人，後來雖未碰到，但其債權之時效亦因請求而中斷。
  三、證據：援用第一審所提證據。
乙、被上訴人方面：
  一、聲明：求為判決駁回上訴。
  二、陳述：除與原判決所載相同者予以引用外，補稱：
  （一）上訴人以出租機器為業，其出租發電機予被上訴人所生之租金債權，係屬「
        以租賃動產為營業之租價」，其消滅時效之期間，依民法第一百二十條第三
        款規定，為二年；另就上訴人持有被上訴人簽發之六萬元本票債權言，其消
　　　　滅時效期間，依票據法第二十二條第一項規定，自到期日起算為三年。現上
　　　　訴人前開租金債權及本票債權已罹於時效而消滅，上訴人自得依民法第一百
　　　　四十四條第一項規定拒絕給付。
  （二）上訴人雖主張其租金債權及本票債權已因被上訴人書立債權書而轉換為普通
        債權，其消滅時效期間應為十五年等語。惟時效期間之規定與公益有關，當
        事人不得以法律行為加長或縮短之，民法第一百四十七條定有明文，上訴人
        自不得主張因債權書之書立而不再適用短期時效之規定，而應適用民法第一
        百二十五條所規定之十五年時效期間，是上訴人此部分主張顯不足採信。
    理      由
一、上訴人起訴主張：被上訴人於七十四年五月二十四日起至同年十月八日止，向上
    訴人租用發電機，租金共十六萬三千五百元，由被上訴人簽發第一商業銀行之支
    票二張予原告，面額分別為三萬五千元及三萬九千六百元，經提示後，均遭退票
    ，雙方乃於七十五年十一月十五日書立債權書，被上訴人同意上開票款共七萬四
    千六百折價為六萬元，由被上訴人簽發系爭本票予原告，上訴人則退還前開第一
    商業銀行之支票二張，其餘租金八萬八千九百元，雙方並同意由被上訴人出面找
    尋其合夥人劉惠國解決，若被上訴人無法於七十五年十一月三十日前找到劉惠國
    出面，願自行付清前開其餘租金，後來被上訴人並未找到劉惠國出面，亦未付清
    協議之債款，爰依租賃及票據之法律關係請求被告給付十四萬八千九百元及支付
    命令本送達翌日起至清償日止，按週年利率百分之五計算之利息等事實，業據其
    提出與所述相符之債權書、系爭本票及便條紙各乙張為證，且為被上訴人所不爭
    執，堪信為真實。
二、被上訴人對上訴人主張之前開事實，固不爭執，惟其另辯稱：上訴人曾將被上訴
    人所存放價值約三十萬元以上之砂石材料載走，已足抵償其積欠上訴人之租金債
    務，且上訴人以出租機器為業，其出租發電機予被上訴人所生之租金債權，係屬
    「以租賃動產為營業之租價」，其消滅時效之期間，依民法第一百二十條第三款
    規定，為二年；另就上訴人持有被上訴人簽發之六萬元本票債權言，其消滅時效
　　期間，依票據法第二十二條第一項規定，自到期日起算為三年。現上訴人前開租
　　金債權及本票債權已罹於時效而消滅，上訴人自得依民法第一百四十四條第一項
　　規定拒絕給付等語。上訴人雖爭執其前開租金債權及本票債權，已因被上訴人於
　　七十五年十一月十五日書立債權書而轉換為普通債權，不再適用短期時效期間之
　　規定，應適用民法第一百二十五條所規定之十五年時效期間，至九十年十一月十
　　五日上訴人之債權始罹於時效而消滅，而上訴人在此之前已聲請本院發支付命令
　　，是其債權尚未因時效完成而消滅等語。經查：
（一）上訴人係以出租機器為業，就出租予被上訴人使用之發電機，每一到二個月結
      算一次租金等情，為上訴人所自陳，則被上訴人於七十四年五月二十四日至同
      年十月八日租用發電機期間原本所積欠之租金十六萬二千五百元，即屬「以租
      賃動產為營業者之租價」，其消滅時效期間依民法第一百二十七條第三款規定
      為二年。嗣被上訴人簽發用以清償部分租金之面額分別為三萬五千元及三萬九
      千六百元之支票二張，經上訴人提示遭退票後等情，則為兩造所不爭執，足見
      上訴人於租用發電機後，並未付清上開租金予被上訴人。其後雙方雖於七十五
      年十一月十五日書立債權書，雙方同意被上訴人積欠之上開第一商業銀行之支
      票債務七萬四千六百元折價為六萬元，並言明開立系爭本票乙張予原告，其餘
      部分租金八萬八千九百元，經雙方並同意由被上訴人出面找尋其合夥人劉惠國
      先生解決，如無法於七十五年十一月三十日以前找到劉惠國出面解決，被上訴
      人願付其餘部分之債務，此有上訴人提出之前開債權書乙張在卷可稽，然依此
      債權書內容觀之，僅可認為被上訴人於七十五年十一月十五日承認其確實積欠
      被上訴人上開租金債務，雙方並協商出一清償方法，使上訴人對被上訴人之前
      開租金債權中有六萬元變成本票債權，其到期日則為七十五年十二月二十日，
      其餘部分租金債權八萬八千九百元，如上訴人未於七十五年十一月三十日前找
      到其合夥人劉惠國出面清償，則由被上訴人負責清償等情，此並未改變上訴人
      租金債權之性質成為普通債權，是本件上訴人訴請被上訴人給付之六萬元本票
      債權，其消滅時效期間，依票據法第二十二條第一項規定，自到期日起算為三
      年，另所訴請給付之其餘八萬八千九百元租金債權，其消滅時效期間仍為二年
      ，而被上訴人自認迄未找到劉惠國出面清償，故此租金債權之消滅時效期間起
      算日應為七十五年十二月一日（即劉惠國最後未出面清償日七十五年十一月三
      十日之翌日）。從而，上訴人稱其前開租金債權之消滅時效已變為十五年乙節
      ，容有誤會，顯不足採信。
（二）又系爭本票之到期日為七十五年十二月十五日，則上訴人所享有之票據上權利
      ，如於七十八年十二月十五日前未行使，即因時效完成而消滅；至其八萬八千
      九百元租金債權部分，如於七十七年十二月一日前未行使，亦因時效完成而消
      滅。本件上訴人遲至九十年十月十一日始就其本票債權及租金債權聲請本院發
      支付命令，請求被上訴人付款，此有本院九十年度促字第五九七九號支付命令
      卷所附收狀戮可稽（後經被上訴人異議，依法視為起訴），其債權早已罹於時
      效而消滅，足見被上訴人所辯上訴人本件本票債權及租金債權已罹於時效而消
      滅乙節，堪予採信。
三、上訴人另主張其自八十四年起，每隔一、二就到被上訴人家中，向被上訴人要錢
    ，最初有碰到本人，故其債權之時效亦因而中斷等事實，雖經證人黃源興、謝慶
    煌於原審證述在卷，惟此為被上訴人所否認，並辯稱：上訴人並未當面向伊要錢
    ，只是聽妻子提及有人來找伊，但未表明是何人等語。經查：
（一）所謂消滅時效中斷，指在消滅時效進行中，由於有不宜進行之事由發生，致已
　　　進行的期間歸於無效，並自事由終止時重行起算者，故必在消滅時效完成前，
　　　始有時效中斷之可言，苟消滅時效已完成，無再使之中斷之可能。本件上訴人
　　　係主張自八十四年起向被上訴人請求付款，此時上訴人前開本票債權及租金債
　　　權早已因消滅時效完成而消滅，其請求付款之行為自不生中斷時效之效力。
（二）復按民法第一百二十九條第一項第一款所謂之消滅時效因「請求」而中斷者，
      此請求之行為應向受時效利益之債務人為之，苟其請求之意思通知未到達債務
      人本人，即不生中斷時效之效力。本件證人謝慶煌、黃源興於原審固證稱曾陪
      同上訴人至被上訴人家中催討債務，惟亦稱每次均未遇到被上訴人，只是遇到
      他妻妻子等情，足見上訴人所稱至被上訴人家中要錢時，最初有碰到被上訴人
　　　乙節並未舉證證實其說，尚非真實，則其請求被上訴人履行債務之意思通知始
　　　終未達到被上訴人本人，所為不生中斷時效之效力。
四、綜上所述，上訴人對被上訴人之票款債權及租金債權，均已因時效完成而消滅，
    被上訴人據以抗辯後，即得依民法第一百四十四條第一項規定拒絕給付，是上訴
    人依租賃及票據之法律關係請求被上訴人給付十四萬八千九百元及自支付命令送
    達翌日起至清償日止，按週年利率百分之五計算之利息，為無理由，不應准許。
    原審為上訴人敗訴之判決，洵屬正當，上訴意旨指摘原判決不當，求予廢棄改判
    ，則無理由，應予駁回。
據上論結，本件上訴為無理由，依民事訴訟法第四百三十六條之一第三項、第四百四
十九條第一項、第七十八條，判決如主文。
中　　　華　　　民　　　國　　九十一　　年　　　八　　　月　　　二　　　日
                                    臺灣板橋地方法院民事第四庭
~B審判長法官　陳財旺
~B　　　法官　陳翠琪
~B　　　法官　趙義德
右正本證明與原本無異。
本判決不得上訴。
中　　　華　　　民　　　國　　九十一　　年　　　八　　　月　　　五　　　日
~B法院書記官　方蟾苓
